臺灣高等法院臺中分院民事判決　96年度再易字第60號
再 審原 告　乙○○
再 審被 告　00000000.
訴訟代理人　00000000B.
上列當事人間請求侵權行為損害賠償事件，再審原告對於民國96
年8月8日本院96年度訴字第60號確定判決提起再審，本院判決如
下：
    主  文
再審之訴駁回。
再審訴訟費用由再審原告負擔。
    事  實  及  理  由
甲、程序方面：
一、按再審之訴，應於三十日之不變期間內提起；前項期間，自
    判決確定時起算，判決於送達前確定者，自送達時起算，民
    事訴訟法第五百條第一項、第二項前段著有明文。
二、本件再審原告係於民國96年8月13日收受本院96年度上易字
    第190號之判決正本，有送達證書附該卷可按，扣除在途期
    間8日，則再審原告於96年9月13日具狀向本院提起本件再審
    之訴，並無不合，事涉程序，合先敘明。
乙、實體方面：
一、再審原告起訴主張略以：
  (一)原確定判決有適用法規顯有錯誤情形：按就「對於財產權訴
    訟之第二審判決，如因上訴所得受之利益，不逾新台幣100
    萬元者，不得上訴第三審」，為我國民事訴訟法第466條第1
    項所明定，惟查其文義既是指「不逾」100萬元者，才不得
    上訴，即指「逾」100萬元者即得上訴。故原審判決再審原
    告不得上訴，即顯有適用法規錯誤，嚴重影響再審原告上訴
    權益。
  (二)原確定判決有判決理由與主文顯有矛盾情形：按苗栗地方法
    院民事庭基於刑事庭已先有重判再審原告有期徒刑8年之前
    提下，始判決再審原告應賠償再審被告新台幣100萬元之舉
    。惟查臺灣高等法院臺中分院96年度上訴字第738號刑事判
    決，改判原告無罪，認本件係當事人男女雙方間之「通姦及
    和姦」行為；而臺灣高等法院臺中分院96年度上易字第190
    號民事判決，認「原苗栗地方法院民事庭之認事用法均無不
    當，應予以維持」之說詞，豈非與事實、論理矛盾，濫用自
    由心證之裁量權，並無限上綱之嫌。
  (三)原確定判決關於鑑定人就本案判決基礎之證言有虛偽錯誤之
    陳述，足以影響該確定判決：於原審判決文中，均一再提及
    再審被告係屬「中度」智障之人，惟鑑定人之鑑定結果上卻
    明確記明再審被告係屬智能不足「輕度」，詎於庭訊時卻誤
    說是「中度」智障，此嚴重之錯誤，鑑定人及原審諸位法官
    均未顧及於此。況由再審原告所呈之錄音內容可知，再審被
    告相當正常且有些聰明，絕非「中度」智障之人。
  (四)綜上，原確定判決有民事訴訟法第496條第l項第l款、第2款
    及第10款之再審事由，爰依同法第499條、第500條第l項、
    第2項、第501條之規定，提起再審。
  (五)再審之聲明：求為判決：(1)原確定判決廢棄，駁回再審被告
    之訴。(2)再審及前審訴訟費用均由再審被告負擔。
二、本件未經言詞辯論，再審被告亦未提出書狀作任何聲明及陳
　　述。
三、按再審之訴顯無再審理由者，得不經言詞辯論，以判決駁回
    之，民事訴訟法第502條第2項定有明文。本件再審原告主張
    原確定判決有適用法規顯有錯誤，及足以影響判決之重要證
    物漏未斟酌之再審事由，而提起本件再審之訴，然查：
  (一)按確定終局判決適用法規顯有錯誤者，當事人得對之聲明不
    服，提起再審之訴，民事訴訟法第496條第1項第1款定有明
    文。所謂「適用法規顯有錯誤」，係指確定判決所適用之法
    規顯然違背法規，或與司法院尚有效之大法官會議之解釋，
    或最高法院尚有效之判例顯然違反者而言，及消極的不適用
    法規亦包括在內（司法院大法官會議釋字第177號解釋意旨
    參照），惟不包括認定事實錯誤、取捨證據失當之情形在內
    （最高法院80年台上字第1326號、63年台上字第880號判例
    意旨參照）。次按，對於財產權訴訟之第2審判決，如因上
    訴所得受之利益，不逾新台幣100萬元者，不得上訴。前項
    所定數額，司法院得因情勢需要，以命令減至新台幣50萬元
    或增至150萬元。民事訴訟法第466條第1、3項分別定有明文
    。查司法院於91年1月29日以 (91)院台廳民一字第03074號
    令，依民事訴訟法第466條第3項之規定，將民事訴訟法第
    466條第1項上訴第3審之所得受利益額數提高為150萬元，並
    自中華民國91年2月28日起實施。而所謂上訴所得受之利益
    ，係以當事人上訴聲明之範圍為準。經查，本件上訴人因上
    訴可獲得之利益為新臺幣100萬元，其所得受之利益未逾150
    萬元，依民事訴訟法第466條第1項及第3項規定，自不得上
    訴第三審，再審原告指摘原確定判決此部分違背法令，即無
    可取。
  (二)次查，民事訴訟法第496條第1項第2款所謂：判決理由與主
    文顯有矛盾，係指判決依據當事人主張之事實，認定其請求
    或對造抗辯為有理由或無理由，而於主文為相反之諭示，且
    其矛盾為顯然者而言（最高法院80年台再字第130號判例參
    照）。又刑事訴訟法第500條規定附帶民事訴訟之判決，應
    以刑事判決所認定之事實為據，係指附帶民事訴訟之判決而
    言，如附帶民事訴訟經送於民事庭後，即為獨立民事訴訟，
    其裁判不受刑事判決認定事實之拘束（參見最高法院48年台
    上字第713號判例）。刑事判決所為事實之認定，於獨立民
    事訴訟之裁判時本不受其拘束，上訴人所提之附帶民事訴訟
    ，既因裁定移送而為獨立之民事訴訟，則原審依自由心證為
    與刑事判決相異之認定，即無違法之可言（參見最高法院50
    年台上字第872號判例）。本件原確定判決認定再審被告為
    接近中度智障，並已達精神耗弱，對於性行為意義能力及執
    行性行為能力均有缺陷，即再審被告在性關係方面屬無意識
    之人，此與第一審所認定之事實雖有不同，唯就再審原告之
    所為，仍構成侵權行為之認定，並無二致，因認第1審之判
    決並無不合，而駁回再審原告之上訴，即難認有主文與理由
    矛盾之違法。
  (三)再者，以鑑定人就為判決基礎之證言為虛偽陳述為再審理由
    者，自足以影響判決之結果，且應以宣告有罪之判決已確定
    ，或其刑事訴訟不能開始或續行，非因證據不足者為限，始
    得提起，民事訴訟法第496條第1項第10款及第496條第2項規
    定甚明。按法院固得就鑑定人依其特別知識觀察事實，加以
    判斷而陳述之鑑定意見，依自由心證為判斷事實真偽之依據
    ，然就證人證言之可採與否，書證之證據力如何，則應踐行
    調查證據之程序而後定其取捨（參見最高法院79年台上字第
    540號判例）。至於再審被告究為中度智能障礙或為輕度智
    能障礙之人，此乃事實審法院認定之職權，再審原告據以此
    款事由提起再審，自無可取。
四、綜上所述，再審原告上開主張，既難認係適法之再審理由，
    則其提起本件再審之訴，自屬顯無理由，爰不經言詞辯論，
    逕以判決駁回之。
五、據上論結，本件再審之訴為顯無理由，依民事訴訟法第502
    條第2項、第78條，判決如主文。
中　　華　　民　　國　　96　　年　　11　　月　　22　　日
                  民事第五庭    審判長法　官  林陳松
                                      法　官  王重吉
                                      法　官  鄭金龍
以上正本係照原本作成。
不得上訴。
                                      書記官  林世傑
中　　華　　民　　國　　96　　年　　11　　月　　22　　日
                                                      Ｍ
